臺灣高等法院臺中分院刑事判決　　　　94年度上訴字第1353號
上　訴　人
即　被　告　丁○○
選任辯護人　許家瑜律師
上列上訴人因違反槍砲彈藥刀械管制條例案件，不服臺灣南投地
方法院94年度訴字第249號中華民國94年6月14日第一審判決（起
訴案號：臺灣南投地方法院檢察署93年度偵字第4248號），提起
上訴，本院判決如下：
    主　  文
上訴駁回。
    事　  實
一、丁○○曾於民國（下同）85年間，因強盜案件，經法院判處
    有期徒刑3年7月確定，復於86年及87年間，因違反麻醉藥品
    管理條例（包含販賣及吸用）、違反槍砲彈藥刀械管制條例
    、竊盜及違反藥事法等案件，經法院依序分別判處有期徒刑
    5年1月（販賣）、4月（吸用）、1年（刑後強制工作 3年）
    、4月及5月，並合併定其應執行之刑為有期徒刑 6年10月（
    刑後強制工作3年）確定，經接續執行後，於91年7月18日縮
    短刑期假釋出獄，假釋期滿日期為96年 9月29日，現仍於假
    釋期間（未構成累犯）。
二、詎丁○○猶不知警惕，明知具有殺傷力之槍枝，屬公告查禁
    之物品，未經主管機關許可，不得擅自寄藏、持有，竟於93
    年10月中旬某日晚上某時，在南投縣中寮鄉○○村○○路
    453之3號其住處旁工寮附近，受張聰文（已於93年11月27日
    死亡，起訴書誤載為同月20日）所託，未經許可，代為寄藏
    仿BERETTA廠Ｍ9型半自動手槍製造之改造手槍壹枝（槍枝管
    制編號0000000000號，含彈匣壹個），並將前開槍枝，放置
    於工寮前方手推車底下，而無故持有之。嗣於93年12月（起
    訴書誤載為同年11月）11日22時10分至30分許，警方接獲線
    報，經丁○○同意，當場在上開工寮前方之手推車底下，搜
    索查獲上開槍枝，而查悉上情。
三、案經南投縣政府警察局移送台灣南投地方法院檢察署檢察官
    偵查起訴。
    理 　 由
一、訊據上訴人即被告（號人下簡稱被告）丁○○對於其於93年
    10月中旬某日晚上，在南投縣中寮鄉○○村○○路453之3號
    其住處旁之工寮，受案外人張聰文所託，代為保管木盒一個
    ，嗣警方於93年12月11日22時10分至30分許，經被告同意實
    施搜索時，在前開木盒內，起獲如事實欄所載之槍枝 1枝之
    事實，於偵查中及原審審理中坦承不諱，惟矢口否認寄藏及
    持有改造手槍之犯行，辯稱：張聰文只說要寄放一個盒子在
    伊那裡，伊沒有打開看，不知道裡面裝的是槍枝云云。經查
    ：
    (一)本件扣案之槍枝，係警方於93年12月11日22時10分至30分
      許，在南投縣中寮鄉○○村○○路453之3號被告住處旁工
      寮前方之手推車底下查獲，有南投縣政府警察局刑警隊搜
      索扣押筆錄（附台灣南投地方法院檢察署93年度偵字第42
      48號卷《下稱偵卷》第14頁）及照片 8幀（附偵卷第17至
      20頁）在卷足稽，而前開槍枝送請內政部警政署刑事警察
      局鑑定之結果，認：送鑑改造90手槍壹枝（槍枝管制編號
      0000000000號，含彈匣壹個），係由仿BERETTA廠Ｍ9型半
      自動手槍製造之玩具手槍換裝土造金屬槍管而成之改造手
      槍，機械性能良好，可擊發適用之子彈，認具殺傷力等情
      ，亦有該局93年12月30刑鑑字第0930251283號槍彈鑑定書
      可核。
    (二)被告雖稱：張聰文寄藏前開物品後，伊未曾打開木盒，亦
      不知其中放置何物云云。然依卷附照片觀之，藏置扣案槍
      枝所使用之木盒，表面光潔，並無灰塵堆積之痕跡，且有
      油漬滲透於木盒上蓋之外等情，有前述照片可憑（參偵卷
      第18頁下方照片、第20頁上方及下方之照片），而前開木
      盒既係放置於被告住處旁工寮前方之手推車底下（參前述
      照片），放置地點屬於戶外，警方起獲前開槍枝時間（93
      年12月11日），距離張聰文寄藏之時間（93年10月中旬）
      ，復達2個月以上，而證人乙○○於行交互詰問時證稱：
      伊並未動過該盒子，亦未見過他人動過該盒子（詳見本院
      審理卷第71頁），設被告未曾翻動打開前開木盒，其表面
      豈得無灰塵堆積之痕跡，參以被告於偵訊中亦供承：放置
      裝槍之木盒旁、位於手推車下方之工具箱，為其釣魚時所
      用，而手推車旁邊之拖鞋、電瓶及工寮內之釣具及農具，
      均為其所有或為其所使用等情（參偵卷第65頁至第67頁）
      ，依常情推斷，被告自不可能對張聰文所寄放之木盒視而
      不見；復酌以證人即南投縣政府警察局刑警隊偵查員陳柳
      崇於原審審理時到庭結證稱：本件起獲之槍枝，外觀亮潔
      ，應該是時常有在擦拭等語，可知被告所辯，並非可採。
    (三)末查，被告自稱張聰文為其好朋友（參偵卷第11頁），而
      張聰文業於93年11月27日死亡之事實，並有臺灣南投地方
      法院檢察署相驗屍體證明書一紙在卷可按（參偵卷第21頁
      ），被告自承其於張聰文生前未將前開槍枝歸還張聰文本
      人，死後亦未將前開槍枝返還於張聰文之家屬之情（參偵
      卷第60頁），顯與尋常人代他人保管物品之情節殊異；另
      審諸被告前亦曾因違反槍砲彈藥刀械管制條例案件，經法
      院判處有期徒刑1年確定，有臺灣高等法院被告前案紀錄
      表、台灣南投地方法院檢察署刑案資料查註紀錄表可核，
      可知其對持有槍枝違法性及刑罰處罰嚴厲性並非一無所知
      之人，豈得容任他人隨意寄放物品而未加聞問，所辯亦非
      有理。
   (四)被告選任辯護人雖舉證人丙○○證明93年10月中旬，被告
     與證人丙○○、張聰文喝酒經過情形？被告精神狀態？本
     案發生經過？經本院傳訊證人丙○○於本院行交互詰問時
     證稱：「（問：93年10月，你有無到丁○○家？）有。（
     問：當天何時到達？）晚上九點多。（問：當天到被告家
     中做什麼？聊天、喝酒。（問：當時在被告家中有幾人？
     ）我、被告還有被告的朋友，介紹的時候稱阿文，全名我
     不知道。‧‧‧（問：你何時離開？）大概晚上10點多。
     （問：你知道阿文是幾點走？）我不知道，因為我先走。
     （問：你們聊天、喝酒過程中，阿文有無跟被告說什麼？
     ）只是純粹聊天，也沒有講什麼，而且我和阿文第一次見
     面。（問：當時你於警詢中之證述是否屬實？）都實在。
     （問：你有提到阿文有寄放東西，你有無看到？）當時我
     只有聽到他們在講，但沒有看到東西。（問：丁○○有無
     看到是什麼東西？）他也沒有看到，因為當時他老婆叫他
     進去。（問：當天是喝什麼酒？）藥酒。（問：問酒精濃
     度多少？）很濃，大約30幾度。（問：阿文說要寄放東西
     的時候，你看到被告的精神狀態如何？）當時是晚上，而
     且他已經要進去裡面，也看不出來精神狀態，之前他喝多
     少我也不知道。應該有些醉意。（問：問據你所知丁○○
     酒量如何？）普通。‧‧‧（問：你是否比阿文晚到比阿
     文先走？）是。（問：當時阿文有沒有帶東西過去？）因
     為我過去的時候，他們已經在聊天，所以不知道。（問：
     你有無看到阿文將東西拿給被告？）沒有看見。」等語（
     詳見本院審理卷第46頁至第48頁），就張聰文要寄放時被
     告之精神狀態證稱「看不出來，之前他喝多少我也不知道
     」，應無從為有利於被告之認定，至於證人丙○○證稱：
     「應該有些醉意」云云，尚屬其推測之詞而不可採。況證
     人丙○○仍證稱張聰文確有表示要寄東西在被告工寮，核
     與被告自承張聰文確有寄放盒子等情相符，復無從以證人
     丙○○上開證述，為有利於被告之認定。被告選任辯護人
     雖再舉證人乙○○到庭證明被告工寮開放之情形？平時何
     人進出？證人乙○○何時看到張聰文進出該工寮附近？所
     見情形為何？並經證人乙○○於本院行交互詰問時證稱：
     （問：張聰文是否認識？）不認識。（問：你是否看過他
     ？）有，有一次在丁○○家中喝酒的時候看過他。（問：
     時間是什麼時候？）93年5月、6月的時候。（問：你們有
     無一起喝酒？）有。（問：那次以後有無再看過張聰文？
     ）有。（問：你看到他在做什麼？）在丁○○家中附近的
     工寮旁。（問：他在做什麼？）我看見他拿一個東西走進
     工寮。（問：你有無過去跟他打招呼？）沒有。（問：大
     約是什麼時候？）大概93年11月中旬左右。（問：你有無
     看到張聰文拿什麼東西？）沒有看清楚，因為我跟他不熟
     ，應該是一個盒子。（問：丁○○附近工寮搭建情形？）
     是用一些很薄的木板和鐵絲搭建起來。（問：有沒有鐵門
     ？）沒有。（問：工寮的空間是否是開放？）是。（問：
     據你所知平常何人會在那裡出沒？）有去過的人都可以進
     出，因為沒有門，隨時都可以進出。（問：裡面有無手推
     車？）裡面沒有，是放在工寮外面。（問：工寮裡面有無
     照明設備？）沒有。（問：你確實看過張聰文進出工寮？
     ）對。（問：時間是否就是93年11月左右？）對。‧‧‧
     （問：從那次喝酒過後，看過張聰文幾次？）大概1次到兩
     次。包括在工寮附近看到的那一次。（問：你有無在工寮
     跟張聰文喝過酒？）沒有。（問：你在工寮看過張聰文幾
     次？）1次。（問：在93年11月中旬，你為何看到張聰文拿
     東西到工寮時記得特別清楚？）因為那時候要找丁○○喝
     酒，剛好他不在。（問：當時張聰文有無特別的動作讓你
     印象深刻？）沒有。」等語（詳見本院審理卷第67頁至第
     71頁），雖證稱任何人均可進出工寮，惟對於張聰文確有
     交付盒子予被告，亦為明確之指述，且更進一步證稱未見
     有人動過該盒子，依前開理由欄一之(二)所述，該處所為被
     告所使用，而證人丙○○、乙○○均知悉張聰文確有寄放
     該盒子，乙○○更證稱未見有人動過該盒子，則該盒子及
     槍枝外觀亮潔，被告應有予以保養至明，復無從以證人乙○○上開證述為有利於被告之認定。
   (五)綜上所述，本件事證明確，被告犯行洵堪認定，應依法論
     科。
二、查被告丁○○行為後，槍砲彈藥刀械管制條例業於94年1月
    26日修正公布，自同年月28日起生效，修正前該條例第11條
    之規定於修正後業經刪除，原第11條第4項所規定：「未經
    許可，持有、寄藏或意圖販賣而陳列第一項所列槍砲者，處
    1年以上7年以下有期徒刑，併科新臺幣7百萬元以下罰金」，
    移為修正為第8條第4項：「未經許可，持有、寄藏或意圖販
    賣而陳列第1項所列槍枝者，處3年以上10年以下有期徒刑，
    併科新臺幣 7百萬元以下罰金」，經比較新舊法後，以舊法
    之規定有利於被告，爰依刑法第2條第1項但書，按修正前槍
    砲彈藥刀械管制條例第11條第 4項之規定論科。是核被告丁○○所為，係犯修正前槍砲彈藥刀械管制條例第11條第 4項
    之未經許可寄藏可發射子彈具有殺傷力之改造手槍罪。被告
    未經許可持有可發射子彈具有殺傷力手槍之低度行為，為寄
    藏之高度行為所吸收，不另論罪。原審判決依上開理由，適
    用94年1月26日修正公布前槍砲彈藥刀械管制條例第11條第4
    項，刑法第2條第 1項但書、第11條前段、第42條第2項、第
    38條第1項第1款，罰金罰鍰提高標準條例第 2條之規定，並
    審酌被告現仍處於假釋付保護管束期間，前且有違反槍砲彈
    藥刀械管制條例之前科，猶不知潔身自持，其犯罪之動機、
    目的、寄藏持有槍枝之數量、尚無持槍犯案或炫耀威嚇於人
    之行為、及犯後矢口否認犯行等一切情狀，量處被告有期徒
    刑1年6月，併科罰金新臺幣萬元，並就併科罰金部分諭知
    如易服勞役之折算標準。另就不為檢察官具體求處有期徒刑
    2 年之宣告，詳予說明其理由，且認扣案之可發射子彈具有
    殺傷力之改造手槍一枝（含彈匣 1個），具殺傷力，為違禁
    物，依刑法第38條第1項第1款宣告沒收，核其認事用法均無
    不當，量刑亦稱妥適，被告上訴雖主張其並不知該盒子所裝
    之物品，否認犯行，指摘原審判決不當，無理由，應予駁回
    。
據上論斷，應依刑事訟訴法第368條，判決如主文
本案經檢察官甲○○到庭執行職務
中　　華　　民　　國　　94　　年　　9 　　月　　22　　日
　　　　　　　刑事第三庭  審判長法　官　江　錫　麟
                                法　官　林　欽　章
                                法　官　胡　忠　文
上列正本證明與原本無異。
如不服本判決應於收受送達後十日內向本院提出上訴書狀，其未
敘述上訴之理由者並得於提起上訴後十日內向本院補提理由書（
均須按他造當事人之人數附繕本）。
                                書記官　陳　麗　玉
中　　華　　民　　國　　94　　年　　9 　　月　　26　　日
附錄本案罪論科刑法條：
槍砲彈藥刀械管制條例第11條第4項：
未經許可，持有、寄藏或意圖販賣而陳列第一項所列槍砲者，處
1年以上7年以下有期徒刑，併科新臺幣7百萬元以下罰金。
第一項至第三項之未遂犯罰之。　　　　　　　　　　　　　Ｉ
